【裁判字號】    99,台非,292
【裁判日期】    991021
【裁判案由】    違反毒品危害防制條例等罪聲請定減刑及定應執行刑
【裁判全文】
最高法院刑事判決              九十九年度台非字第二九二號
上  訴  人  最高法院檢察署檢察總長
被      告  甲○○
上列上訴人因被告違反毒品危害防制條例等罪聲請減刑及定應執
行刑案件，對於台灣台南地方法院中華民國九十六年十二月四日
第一審確定裁定（九十六年度聲減字第五一七九號，聲請案號：
台灣台南地方法院檢察署九十六年度聲減字第五五七九號），認
為部分違法，提起非常上訴，本院判決如下：
    主  文
原裁定關於定應執行刑有期徒刑貳年壹月部分撤銷。
上列撤銷部分，應執行有期徒刑壹年肆月。
    理  由
非常上訴理由稱：「一、按判決不適用法則或適用不當者，為違
背法令，刑事訴訟法第三百七十八條定有明文。而定應執行刑之
裁定，與實體科刑判決有同等效力，於裁定確定後，如發現有違
背法令情形，自得提起非常上訴。復按法律上屬於自由裁量之事
項，有其外部性界限及內部性界限，並非概無拘束。依據法律之
具體規定，法院應在其範圍選擇為適當之裁判者，為外部性界限
；而法院為裁判時，應考量法律之目的及法律秩序之理念所在者
，為內部性界限。法院為裁判時，二者均不得有所踰（逾）越。
在數罪併罰，有二裁判以上，定其應執行之刑時，固屬於法院自
由裁量之事項，然仍應受前揭外部性界限及內部性界限之拘束，
有最高法院八十八年度台抗字第二七八號裁定、九十一年度台非
字第三二號判決及九十八年度台非字第五三號判決等可資參照。
二、經查，被告甲○○因違反毒品危害防制條例案件，經台灣台
南地方法院以九十六年度訴字第一一二七號判決『甲○○施用第
一級毒品，累犯，處有期徒刑拾月，減為有期徒刑伍月；又施用
第二級毒品，累犯，處有期徒刑肆月，減為有期徒刑貳月；又施
用第一級毒品，累犯，處有期徒刑拾月；又施用第二級毒品，累
犯，處有期徒刑肆月。應執行有期徒刑壹年貳月。』確定；其另
因竊盜案件，經台灣台南地方法院以九十六年度簡字第二四五０
號判決判處有期徒刑陸月，如易科罰金，以新台幣壹仟元折算壹
日確定。其後台灣台南地方法院依檢察官之聲請，以被告所犯前
揭五罪合於數罪併罰定應執行刑之規定，以九十六年度聲減字第
五一七九號裁定定其應執行刑為有期徒刑貳年壹月（即附表『指
原確定裁定附表，下同』編號五、七、八、九、十部分），已踰
（逾）上開九十六年度訴字第一一二七號判決所定應執行之刑（
有期徒刑壹年貳月）及九十六年度簡字第二四五０號判決原處徒
刑（有期徒刑陸月）之總和（有期徒刑壹年捌月），難謂與法律
之目的及法律秩序之理念所在之內部性界限無違。揆諸最高法院
上開裁定及判決意旨，該確定裁定應屬違背法令。三、案經確定
，且不利於被告，爰依刑事訴訟法第四百四十一條、第四百四十
三條提起非常上訴，以資糾正」等語。
本院按：定應執行刑之裁定，與實體判決有同等效力；此項裁定
確定後，如發現有違背法令者，自得提起非常上訴。而判決不適
用法則或適用不當者，為違背法令，刑事訴訟法第三百七十八條
定有明文。又法律上屬於自由裁量之事項，有其外部性界限及內
部性界限，並非概無拘束。依據法律之具體規定，法院應在其範
圍內選擇為適當之裁判者，為外部性界限；而法院為裁判時，應
考量法律之目的及法律秩序之理念者，為內部性界限。法院為裁
判時，二者均不得有所逾越。在數罪併罰，有二裁判以上，定其
應執行之刑時，固屬於法院自由裁量之事項，但仍應受前揭外部
性界限及內部性界限之拘束。本件被告甲○○於民國九十六年間
因竊盜案件，經台灣台南地方法院（下稱原審法院）以九十六年
度簡字第二四五０號判決判處有期徒刑六月確定（即附表編號五
所示）；嗣又因違反毒品危害防制條例等罪案件，經原審法院以
九十六年度訴字第一一二七號判決「甲○○施用第一級毒品，累
犯，處有期徒刑拾月，減為有期徒刑伍月；又施用第二級毒品，
累犯，處有期徒刑肆月，減為有期徒刑貳月；又施用第一級毒品
，累犯，處有期徒刑拾月；又施用第二級毒品，累犯，處有期徒
刑肆月（即附表編號七至十所示）。應執行有期徒刑壹年貳月」
確定；被告所犯上開五罪均係裁判確定前所犯，合於數罪併罰之
例而有二裁判以上，應依刑法第五十一條之規定定其應執行之刑
，經原審法院以九十六年度聲減字第五一七九號裁定應執行有期
徒刑二年一月確定，有上開判決書、裁定書可稽。惟原確定裁定
所定應執行有期徒刑二年一月，反較原審法院九十六年度簡字第
二四五０號判決所處有期徒刑六月加上原審法院九十六年度訴字
第一一二七號判決所定應執行有期徒刑一年二月總和之有期徒刑
一年八月為重，顯與內部性界限有違，揆諸首開說明，自有適用
法則不當之違法。案經確定，非常上訴意旨執以指摘，洵有理由
，原裁定關於定應執行刑有期徒刑二年一月部分不利於被告，自
應由本院將該部分撤銷，另行判決如主文第二項所示，以資救濟
。
據上論結，應依刑事訴訟法第四百四十七條第一項第一款，刑法
第五十一條第五款，判決如主文。
中    華    民    國  九十九  年    十    月  二十一  日
                      最高法院刑事第七庭
                          審判長法官  林  永  茂
                                法官  蘇  振  堂
                                法官  林  立  華
                                法官  蔡  國  在
                                法官  陳  春  秋
本件正本證明與原本無異
                                      書  記  官
中    華    民    國  九十九  年    十    月  二十七  日
                                                      V

司法院資訊處製作；財團法人民間司法改革基金會備份。
